臺灣高等法院刑事裁定
110年度毒抗字第1566號
抗  告  人
即  被  告  曾錦盈


上列抗告人即被告因違反毒品危害防制條例案件，不服臺灣臺北
地方法院110年度毒聲字第924號，中華民國110年10月22日裁定
（聲請案號：臺灣臺北地方檢察署110年度聲觀字第825號），提
起抗告，本院裁定如下：
    主  文
抗告駁回。
    理  由
一、原裁定意旨略以：聲請意旨以抗告人即被告曾錦盈基於施用
    第二級毒品甲基安非他命之犯意，於民國110年1月24日晚間
    8時許，在臺北市萬華區環河南路2段某處停靠之汽車內，以
    放置甲基安非他命在玻璃球內燒烤，吸食加熱產生煙霧之方
    式，施用第二級毒品甲基安非他命。嗣於同年月26日下午3
    時30分，因另案在桃園市中壢區遭警查獲，經員警採集被告
    之尿液送驗結果呈安非他命、甲基安非他命陽性反應，爰依
    毒品危害防制條例（下稱毒品條例）第20條第1項及觀察勒
    戒處分執行條例第3條第1項規定，聲請裁定將被告送勒戒處
    所觀察、勒戒等語。上開事實，業據被告於警詢及偵查中坦
    承不諱，且經員警採得被告尿液之檢體，驗得安非他命、甲
    基安非他命陽性反應，有桃園市○○○○○○鎮○○○○○○○○號對照表
    、檢體監管紀錄表、台灣檢驗科技股份有限公司110年2月9
    日出具之濫用藥物檢驗報告各1份在卷可稽，足認被告上開
    任意性自白與事實相符，被告施用第二級毒品之犯行，堪以
    認定。被告前未曾因施用毒品案件，入勒戒處所觀察、勒戒
    或入戒治處所施以強制戒治，有本院被告前案紀錄表在卷為
    憑。被告因本案施用第二級毒品之犯行，雖曾經臺灣臺北地
    方檢察署（下稱臺北地檢署）檢察官於110年8月26日詢問被
    告是否同意至醫院進行戒癮治療之評估，並諭知戒癮治療之
    相關流程及應遵守事項，被告亦當場同意而簽立毒偵案件緩
    起訴多元處遇評估工具暨自費轉介單，然被告經檢察官明確
    告知應於指定時間（即自費轉介單上記載之110年9月9日上
    午）前往臺北市立聯合醫院進行毒品戒癮治療評估，如未到
    院評估，將依觀察勒戒程序處理後，遲至110年10月5日均未
    依期至上開院所進行緩起訴多元處遇之評估，亦有前開筆錄
    、毒偵案件緩起訴多元處遇評估工具暨自費轉介單、評估結
    果通知書在卷可證，足認被告之配合度不佳，日後遵守緩起
    訴所應履行必要命令之意志及可能性均薄弱，是臺北地檢署
    檢察官裁量此情後，未採用附命戒癮治療緩起訴處分之處遇
    ，而聲請裁定觀察、勒戒，當無裁量怠惰或濫用之瑕疵。依
    照前揭規定及說明，臺北地檢署檢察官提起本件聲請，核無
    不合，應予准許，爰裁定將被告送勒戒處所觀察、勒戒等語
    。
二、抗告意旨略以：原定110年9月9日至臺北市立聯合醫院松德
    院區，惟被告因疫情關係收入不多，無法一時拿出新臺幣5
    、6千元，故打電話給書記官請假，書記官口頭告知可以，
    之後到醫院要報到，醫院則表示，要和檢察官聯絡才能報到
    ，但書記官當時並未說明報到期限，僅表示有錢盡快報到。
    爰請求撤銷原裁定，再次給予戒癮治療機會等語。
三、本院之判斷：
　㈠被告上開施用第二級毒品甲基安非他命之事實，業據其坦承
    不諱，且有桃園市○○○○○○鎮○○○○○○○○號對照表、檢體監管紀
    錄表、台灣檢驗科技股份有限公司濫用藥物實驗室110年2月
    9日濫用藥物檢驗報告（檢體編號：110F-049號）各1份在卷
    可稽，足認被告確有施用第二級毒品之犯行，且被告於本案
    施用毒品前未曾受觀察、勒戒或強制戒治之執行等情，亦有
    本院被告前案紀錄表在卷可查，從而檢察官依毒品條例第20
    條第1項及觀察勒戒處分執行條例第3條第1項規定，聲請將
    被告送勒戒處所觀察、勒戒，原審審酌被告個案情形及卷內
    資料後，乃裁定將被告送勒戒處所觀察、勒戒，難認有何違
    法不當。
　㈡被告雖執前詞，提起本件抗告。惟查：
　⒈被告因施用毒品犯行，前經臺北地檢署檢察官傳喚後，於110
    年8月26日到庭，檢察官詢問被告是否同意至臺北市立聯合
    醫院松德院區進行戒癮治療評估、若評估通過是否同意緩起
    訴，被告均表示「同意」；復於檢察官說明若未到院評估將
    逕行聲請觀察勒戒時，被告亦表示「了解」。檢察官隨後諭
    知緩起訴期間應遵守、履行之事項，被告均同意，亦當場填
    具「臺灣臺北地方檢察署毒偵案件緩起訴多元處遇評估工具
    暨自費轉介單」及閱覽並收執「緩起訴處分被告應行注意事
    項通知書」。上開經被告簽名確認之文件上載明「本人茲已
    詳閱緩起訴處分被告應行注意事項內容，完全瞭解應遵守或
    履行之事項，與相關法律及違背遵守或履行命令之法律效果
    ，並同意充分配合及遵守或履行指定命令時自負前述相關責
    任」等文字，該轉介單並有「轉介告知個案，請個案自行持
    本轉介單、身分證、健保卡，於110年9月9日上午9時至臺北
    市○○○○○○○○區○號接受一級/二級毒品戒癮治療」等明確記載
    ，此有訊問筆錄、臺北地檢署毒偵案件緩起訴多元處遇評估
    工具暨自費轉介單、緩起訴處分被告應行注意事項通知書（
    乙聯）附卷可稽（見110年度毒偵字第2076號卷第57至59、6
    1、65頁），足認被告對相關應遵守事項、若不遵守將無法
    獲得緩起訴處分及若未到院接受評估檢察官將逕行聲請觀察
    勒戒等情及法律效果，均已詳知，則抗告意旨指摘書記官未
    告知報到期限云云，實非有據。況被告至110年10月5日前仍
    未至上開院所執行緩起訴多元處遇評估，此有臺北地檢署毒
    偵案件緩起訴多元處遇評估結果通知書在卷可按（見110年
    度毒偵字第2076號卷第81頁）。被告既清楚未於指定日期至
    指定醫院接受評估，將無法獲得緩起訴處分，且檢察官將逕
    行聲請觀察勒戒，猶未如期至醫院接受評估，檢察官於斟酌
    被告之個案情形及卷內事證後，認被告並未能配合接受戒癮
    治療之評估，不宜對被告為附命完成戒癮治療之緩起訴處分
    ，而向原審法院聲請裁准觀察、勒戒，實屬檢察官依法行使
    裁量權之範疇，且此裁量並無明顯怠惰或濫用之情事，法院
    自無斟酌以其他方式替代之權。原審依檢察官之聲請，裁定
    被告應送勒戒處所觀察、勒戒，於法並無不合。
　⒉被告未依規定至指定醫院接受評估，自屬違反參加戒癮治療
    應遵守之事項，被告所稱因疫情關係收入不多，無法一時拿
    出相關費用等情，均屬其個人因素，有鑑於緩起訴戒癮治療
    流程需要被告高度配合及自我管理，以完成全部療程，並採
    自費方式辦理，被告縱因一時經濟狀況欠佳，亦應積極面對
    尋求協助，而非一開始即拒絕前往醫療機構接受評估，顯見
    被告對於接受戒癮治療實有怠惰、迴避之情狀，益徵被告難
    以透過自費以社區醫療處遇替代監禁式治療之方式戒除毒癮
    。準此，原審據檢察官之聲請，依毒品條例第20條第1項、
    觀察勒戒處分執行條例第3條第1項規定，裁定被告令入勒戒
    處所觀察、勒戒，核無違誤。
　㈢綜上，被告執前詞提起本件抗告，指摘原裁定不當，為無理
    由，應予駁回。
四、據上論斷，應依刑事訴訟法第412條，裁定如主文。
中　　華　　民　　國　　110 　年　　11　　月　　23　　日
                  刑事第十五庭  審判長法  官  陳芃宇
                                      法  官  陳俞伶
                                      法  官　曹馨方
以上正本證明與原本無異。
不得再抗告。
                                      書記官　游秀珠
中　　華　　民　　國　　110 　年　　11　　月　　23　　日